臺灣臺南地方法院臺南簡易庭民事判決
111年度南小字第1595號
原      告  王令成  

被      告  莊敏德  
訴訟代理人  蘇清水律師
            王嘉豪律師
            黃聖珮律師
上列當事人間請求損害賠償事件，本院於民國111年11月29日言
詞辯論終結，判決如下：
    主  文
原告之訴駁回。
訴訟費用由原告負擔。
    事實及理由
一、原告主張：被告為法務部○○○○○○○○○○○○○○○○）戒護科第二教
    區科員，於執行檢查收容人即原告之書信文件時，在原告之
    孩童照片、圖畫及習字文書上加蓋機關檢閱印章，違反監獄
    行刑法第74條第1項規定及大法官釋字第756號解釋，造成原
    告財產損害，為此依侵權行為法律關係請求賠償。並聲明：
    被告應給付原告新台幣（下同）10萬元。
二、被告則以：伊為台南看守所公務員，於檢查收容人之書信物
    件有無夾藏違禁品後，在適當空白處加蓋章戳註記，以利識
    別書信已完成檢查程序，乃合法執行職務行為，並無不法侵
    害原告權利，原告主張無理由等語置辯。並聲明：駁回原告
    之訴。
三、按公務員因故意違背對於第三人應執行之職務，致第三人受
    損害者，負賠償責任。其因過失者，以被害人不能依他項方
    法受賠償時為限，負其責任。前項情形，如被害人得依法律
    上之救濟方法，除去其損害，而因故意或過失不為之者，公
    務員不負賠償責任，民法第186條定有明文。又按公務員於
    執行職務行使公權力時，因過失不法侵害人民自由或權利者
    ，有請求權人僅得依本法（即國家賠償法）之規定，向賠償
    義務機關請求損害賠償，不得依民法第186條第1項規定，向
    該有過失之公務員請求損害賠償。如原告逕向該有過失之公
    務員提起損害賠償之訴，得依民事訴訟法第249條第2項規定
    ，認其訴顯無理由，逕以判決駁回之（法院辦理國家賠償事
    件應行注意事項第7點）。至於當事人主張公務員「故意」
    而非過失所造成之侵權行為，縱符合國家賠償法之要件，自
    得選擇以民法第186條之規定請求賠償，惟民法第186條就公
    務員執行職務之侵權責任，既有特別規定，即無適用同法第
    184條關於一般侵權行為規定之餘地。經查：
  ㈠被告固不爭執有於開拆原告收受之書信檢查是否夾帶違禁品
    後，在相片、圖畫及習字文書上加蓋檢查戳章之事實（調字
    卷21-24頁、47-48、69-73頁），惟辯稱其係依法行事，並
    提出法務部矯正署矯署安字第10704002390號（發文日期：1
    07年5月1日）函文為據（小字卷31-33頁）。
　㈡按監獄行刑法第74條第1項規定，受刑人寄發及收受之書信，
    監獄人員得開拆或以其他適當方式檢查有無夾藏違禁物品。
    又依被告所舉上開函文「要旨：有關為配合釋字第756號解
    釋意旨，揭明監獄未區分書信種類，一律閱讀其書信內容，
    有違憲法秘密通訊自由權及比例原則，提示各○○○○○○○行刑
    法等法律修法完成前，自107.6.1起對於收容人與政府機關
    或委任律師之書信檢閱方式，其辦理原則之說明。說明：‧‧
    ‧㈡書信檢查：為維護機關安全及秩序，防止收容人透過書信
    交流管道夾藏違禁物品，各機關對於收容人發受之書信，仍
    得以開拆或其他適當方式實施安全檢查，惟檢查方式除與檢
    查目的旨在查察有無違禁物品具合理正當關聯性外，尚須注
    意隱私權維護；又機關實施各項例行、突擊檢查勤務時亦同
    ，以弭爭議。㈢檢查註記：各機關於書信檢查完畢後，得依
    書信種類於信件背頁或其他適當空白處加蓋章戳註記，據以
    識別書信業已完備檢查程序。‧‧‧」等語，係提示收容人與
    「政府機關或委任律師」之書信檢閱方式原則，惟就收容人
    與他人間之書信檢閱，於不違反憲法保障人民通訊自由及比
    例原則下，自亦得援引辦理。
　㈢茲審酌被告為台南看守所公務員，於執行職務對原告之書信
    實施安全檢查是否有夾帶違禁品後，在原告收受書信種類上
    加蓋章戳註記，其所加蓋章戳之尺寸尚稱適中，而蓋印位置
    在圖畫及習字文書左（右）上角落空白處，照片部分則蓋印
    於背面空白處及註記，經核並未破壞書件整體表現內容，兼
    可識別業已完備檢查程序，堪認被告上開檢查註記行為尚屬
    合法適當，難認有違背職務之情形，此外原告亦未提出其他
    證據證明被告構成違法侵權行為，其請求被告賠償乙節，即
    非可採。
四、綜上所述，原告主張依侵權行為法律關係，請求被告給付10
    萬元，為無理由，應予駁回。本件事證已臻明確，兩造其餘
    攻擊、防禦方法及舉證，核與判決之結果不生影響，爰不一
    一論述，併此敘明。
五、訴訟費用負擔之依據：民事訴訟法第78條。
中　　華　　民　　國　　111 　年　　12　　月　　15　　日
                  臺灣臺南地方法院臺南簡易庭
                                  法  官　蔡雅惠
以上正本係照原本作成。
如不服本判決，應於送達後廿日內，向本院提出上訴狀並表明上
訴理由（依民事訴訟法第四百三十六條之二十四第二項之規定，
對於小額程序之第一審判決提起上訴，非以其違背法令為理由，
不得為之），如於本判決宣示後送達前提起上訴者，應於判決送
達後廿日內補提上訴理由書（須附繕本）。如委任律師提起上訴
者，應一併繳納上訴裁判費。
中　　華　　民　　國　　111 　年　　12　　月　 15　　日
                                  書記官  黃稜鈞
附錄法條：
一、民事訴訟法第436條之24第2項：
　　對於小額程序第一審裁判上訴或抗告，非違背法令為理由，
    不得為之。
二、民事訴訟法第436條之25：
  　上訴狀內應記載上訴理由，表明下列各款事項：
　㈠原判決所違背之法令及其具體內容。
　㈡依訴訟資料可認為原判決有違背法令之具體事實。
三、民事訴訟法第471條第1項：（依同法第436條之32第2項規定
    於小額事件之上訴程序準用之）
    上訴狀內未表明上訴理由者，上訴人應於提起上訴後20日內
    提出理由書於原第二審法院；未提出者，毌庸命其補正，由
    原第二審法院以裁定駁回之。